臺灣桃園地方法院民事判決　九十三年度訴字第四○三號
　　原　　　告　　丁○○
　　被　　　告　　甲○○
　　訴訟代理人　　林清漢律師
　　複　代理人　　乙○○
　　　　　　　　　丙○○
右當事人間損害賠償事件，經本院刑事庭以九十三年度壢附民字第三號刑事附帶民事
訴訟裁定移送前來，於民國九十三年五月二十七日言詞辯論終結，本院判決如左：
    主      文
被告應給付原告新台幣貳拾萬壹仟陸佰肆拾元，及自民國九十三年三月十九日起至清
償日止，按年息百分之五計算之利息。
原告其餘之訴駁回。
訴訟費用由被告負擔五分之二；餘由原告負擔。
本判決第一項原告得假執行，但被告如以新台幣貳拾萬壹仟陸佰肆拾元預供擔保，免
為假執行。
原告其餘假執行之聲請駁回。
    事實及理由
一、原告主張：
    被告於民國九十二年十月二日晚上八時三十分許，因不滿原告至其位於桃園縣觀
    音鄉○○路二二一巷十六號住處，收取所欠貨款新台幣（下同）四萬餘元，以言
    詞恐嚇原告不成後，竟以彎型水果刀猛刺原告左大腿，造成原告左大腿受有十二
    公分長、十公分深之傷害，被告繼而將水果刀插在桌上，以「是要錢還是要再挨
    一刀」、「今天沒有講清楚，不要想活著離開」等語恐嚇原告，致原告心生畏懼
    而倉皇離開，被告所涉傷害等犯罪行為，業據鈞院以九十三年度壢簡字第一二號
    刑事案件判處有期徒刑六月確定在案。原告因被告之傷害等犯罪行為，身體受傷
    送醫治療，支出醫療費一千六百四十元，又因進行多次縫合手術及治療，並因傷
    口癒合不佳發生感染現象，受傷處痛楚難耐，至今仍須持續回診複查。被告為高
    陞營造工程有限公司之實際負責人，僅因原告向其催收欠款，竟因而傷害原告，
    並以言語威脅，造成原告身心俱受極大傷害，故請求被告賠償精神慰撫金五十萬
    元，以茲慰撫。爰依民法侵權行為之法律關係，提起本件訴訟，聲明：(1)被告應
    給付原告五十萬一千六百四十元及自起訴狀繕本送達之翌日起至清償日止，按年
    息百分之五計算之利息。(2)原告願供擔保，請准宣告假執行。
二、被告抗辯：
    本件因原告日前積欠被告貨款四萬餘元時，經被告多次催討均不理睬；之後被告
    因業務關係需錢孔急，欲盡速使之前貨款獲得清償，乃找原告協商，不料原告對
    被告提出協商之請求，均不理睬，且以言詞激怒被告，被告情急下持水果刀作勢
    欲嚇阻原告，未料原告突然上前欲搶奪水果刀，被告為免雙方受到傷害，欲放開
    手上水果刀，未料竟因此失手傷及原告腿部，被告就此深感悔意。本件被告並非
    故意要傷害原告，實因受原告激怒所致，故被告縱有過失，原告亦與有過失。原
    告稱身心受有極大傷害，惟並未就精神上之損害、及所受損害之程度，提出確實
    證據證明，反以提起刑事訴訟恫嚇被告，意圖索取鉅額賠償，是原告請求精神慰
    撫金，應無理由。又附帶民事訴訟經移送民事庭後，即屬獨立民事訴訟，其移送
    後之訴訟程序，應適用民事訴訟法，刑事訴訟所調查之證據，及刑事訴訟判決所
    認定之事實，並非當然有拘束民事訴訟之效力。再刑事訴訟法第五百零四條所謂
    應以刑事判決所認定之事實為據者，係指附帶民事訴訟之判決而言，如附帶民事
    訴訟經送於民事庭後，即為獨立民事訴訟，其裁判不受刑事判決認定事實之拘束
    。最高法院四十三年度台上字第九五號、四十八年度台上字第七一三號有裁判要
    旨可參。因被告並非故意傷害原告，且原告對本事件與有過失，應減輕或免除被
    告之賠償責任。故答辯聲明為：(1)請求駁回原告之訴及其假執行之聲請。(2)如受
    不利之判決，願提供擔保請准宣告免為假執行。
三、程序方面：原告起訴後減縮聲明請求被告應給付原告五十萬一千六百四十元，及
    自起訴狀繕本送達翌日起至清償日止，按年息百分之五計算之利息，依民事訴訟
    法第二百五十五條第一項第三款規定，係減縮應受判決事項之聲明，自應准許。
四、本院判斷：
（一）原告主張被告於右揭時間、地點，以水果刀傷害原告左大腿，造成原告身體受
      傷及恐嚇原告等情，有其提出之高雄市柯醫院、行政院國軍退除役官兵輔導委
      員會台北榮民總醫院之診斷證明書各一張、本院九十三年度壢簡字第一二號刑
      事判決書一份等為證，且被告於台灣桃園地方法院檢察署九十二年度偵字第一
      六三四五號警、偵訊中均自承因伊喝酒後，原告來家裡要錢發生爭執，乃以伊
      之水果刀刺傷原告，並為警扣得水果刀一把等情，業經本院依職權調閱上開刑
      事案件偵、審卷核閱屬實，堪信原告主張為真實可採。至被告否認有傷害原告
      之故意，稱是不小心刺傷原告左大腿云云，惟前開診斷證明書記載，原告係受
      左大腿深部穿刺傷十公分；依穿刺傷十公分之受傷情形而言，如非遭人持刀猛
      力刺傷，當不會有如此深入之穿刺傷，故被告稱是不小心刺傷云云，顯難採信
      。況原告左大腿確遭被告持水果刀刺傷為事實，則不論被告是故意或過失行為
      ，依民法第一百八十四條第一項前段規定，均應負侵權行為之賠償責任，是被
      告所辯，均不足採。
（二）按因故意或過失，不法侵害他人之權利者，負損害賠償責任；又不法侵害他人
      之身體、健康、名譽、自由、信用、隱私、貞操，或不法侵害其他人格法益而
      情節重大者，被害人雖非財產上之損害，亦得請求賠償相當之金額。民法第一
      百八十四條第一項前段、第一百九十五條第一項分別定有明文。被告因傷害行
      為，造成原告身體受有刀傷，被告自應負損害賠償責任。惟原告請求之金額，
      是否均應允許，則審酌如下：
  １、醫療費用一千六百四十元部分：原告主張因被告之加害行為，造成其左大腿穿
      刺傷，支出醫療費用共一千六百四十元，並提出醫療收據等為證，被告對此並
      不爭執，故原告此部分之請求，應予允許。
  ２、精神慰撫金五十萬元部分：原告主張因左大腿受傷後，併發傷口感染，自九十
      二年十一月三十日至同年十二月十三日在醫院做擴創縫合術及治療共三次，有
      前開診斷證明書二紙附卷可憑，是原告受此傷害，事後多次手術治療，且因遭
      被告言詞恐嚇致心生畏懼，其肉體及精神上自屬痛苦不堪，本院審酌被告之侵
      權行為態樣、原告受傷、事後傷口感染等情形，及兩造之身分地位、經濟狀況
      （業據本院依職權函查兩造九十一年度綜合所得稅各類所得資料清單）暨其他
      一切情狀，認原告請求非財產上損害賠償即精神慰撫金五十萬元，顯屬過高，
      本院斟酌後，認應以二十萬元為適當，原告逾此範圍之請求，應予駁回。
（三）被告辯稱伊因受原告之行為及言語所激怒，始持水果刀刺傷原告，縱被告有傷
      害原告，原告亦與有過失云云。按當事人主張有利於己之事實者，就其事實有
      舉證之責任。民事訴訟法第二百七十七條前段定有明文。所謂舉證係指就爭訟
      事實提出足供法院對其所主張者為有利認定之證據而言，若所舉證據，不能對
      其爭訟事實為相當之證明，自無從認定其主張為真正。被告就原告與有過失之
      事實，並未舉證以實其說；且本院核閱上開刑事卷證資料，亦無原告有何過失
      之相關事證，故被告此部分之抗辯，顯不足採。
（四）從而原告基於侵權行為之法律關係，請求被告賠償二十萬一千六百四十元（即
      醫療費一千六百四十元、精神慰撫金二十萬元）之範圍內，為有理由，應予准
      許，逾此範圍之請求，為無理由，應予駁回。再原告請求自本件刑事附帶民事
      訴訟起訴狀繕本送達被告之翌日即九十三年三月十九日起至清償日止，按年息
      百分之五計算之利息，經核尚無不合，亦應允許。又本件原告勝訴部分，因未
      逾五十萬元，依民事訴訟法第三百八十九條第一項第五款之規定，法院應依職
      權宣告假執行，故本院依職權宣告原告得假執行；惟被告陳明願供擔保，聲請
      免為假執行，經核合於法律規定，故酌定相當擔保金額，一併加以准許。至於
      原告敗訴部分假執行之聲請，則已無依據，應予駁回。
四、因本案事證已臻明確，兩造其餘主張陳述及所提之證據，均毋庸再予審酌，附此
    敘明。
五、據上論結，本件原告之訴，為一部有理由，一部無理由，依民事訴訟法第七十九
    條前段、第三百八十九條第一項第五款、第三百九十二條第二項，判決如主文。
中　　　華　　　民　　　國　　九十三　　年　　　六　　　月　　十一　　　日
　　　　　　　　　　　　　　　　 臺灣桃園地方法院民事第三庭
~B法　　　官　潘進柳
右為正本，係照原本作成。
如對本判決上訴，須於判決送達後廿日內向本院提出上訴狀
中　　　華　　　民　　　國　　九十三　　年　　　六　　　月　　十一　　　日
~B法院書記官　卓清和
